臺灣高等法院刑事判決　　　　　　　　　　　　　九十一年度上訴字第一六四九號
　　上　訴　人
　　即　被　告　乙○○
　　指定辯護人　本院甲○
右上訴人因強盜等案件，不服臺灣臺北地方法院九十年度訴字第一一一八號，中華民
國九十一年五月十六日第一審判決（起訴案號：臺灣臺北地方法院檢察署九十年度偵
字第一八一二一號），提起上訴，本院判決如左：
    主  文
上訴駁回。
    事  實
一、乙○○曾於民國八十六年間因強盜案件，經最高法院以八十六年台上字第三○一
    七號判決判處有期徒刑四年二月確定，自八十八年十一月二十五日起入監執行，
    迄於八十九年六月五日因縮短刑期假釋出監，猶不知悔改，竟意圖為自己不法之
    所有，於九十年九月八日下午六時許，在台北市萬華區捷運板南線西門站往台北
    車站方向之月台內，利用丁○○與丙○○於該處排隊候車未及不注意之際，竊取
    丁○○所有置放於手提袋內之ＮＯＫＩＡ八二一○行動電話（內含門號為000
    0000000號之ＳＩＭ卡一片）一支，得手後欲離開之際，適為丁○○發覺
    有異而回頭查看，乙○○即衝入已進站之捷運車廂內逃逸，並將竊得之行動電話
    丟入捷運車廂地板，丁○○及其友丙○○乃隨後追躡而進入該捷運車廂，乙○○
    為脫免逮捕，竟出手毆打丁○○一巴掌（尚未成傷），並與追捕之丙○○發生扭
    打而施以強暴，致丙○○受有左手臂抓傷等傷害（傷害丙○○部分業經撤回告訴
    ），迨同日下午六時二十分許，捷運列車停靠台北車站之際，經警據報前往處理
    而查知上情。
二、案經被害人丁○○及丙○○訴請台北市政府警察局萬華分局報請台灣台北地方法
    院檢察署檢察官偵查起訴。
    理  由
一、訊據上訴人即被告乙○○固不否認於上開時地出手毆打被害人丁○○事實，然矢
    口否認有何加重準強盜犯行，並辯稱：伊並未竊取丁○○之行動電話，丁○○誣
    指其偷手機，才出手打盧女乙個耳光云云。
二、經查：
  (一)右揭犯罪事實，業經被害人丁○○指訴歷歷，核與被告所供行蹤及雙方發生爭執
    之情形相合，證人丙○○於警局初訊即供證：「（你如何確定乙○○就是扒竊你
    女朋友行動電話之嫌犯？）乙○○往Ａ４車廂裡面衝，而我在後面追她的時候，
    就親眼看到她將我女朋友行動電話丟在車廂地上，所以我確定乙○○就是扒竊嫌
    犯。」等語（見偵卷第九頁），足認被告確有行竊之事實。此外，並有被害人丁○○所立具之贓物認領保管收據乙紙、失竊之行動電話照片乙紙在卷可按。查被
    告自承與被害人丁○○及證人丙○○素不相識，無何怨隙，被害人及證人自無設
    詞誣攀被告之理。矧被告於九十年九月二十四日檢察官偵查中供稱：「．．．今
    天如果說我已經拿到，已經得逞了，就不是他們的了，他們沒有權利了，我不是
    在行為進行中被抓，．．．」、「．．．是他們太招搖用手機引誘別人犯罪。」
    等語（見偵卷第三十三頁），益見被害人丁○○及丙○○所為之指證，信而有徵
    。
  (二)本件被告經送國軍北投醫院鑑定其精神狀態之結果，認為：綜合其過去生活史、
    現在狀況及精神狀態檢查之結果，並無明顯之異常狀況，且在犯罪當時亦無精神
    異常之情形，其在犯罪當時應處於精神狀態正常之情形，此有卷附之國軍北投醫
    院九十一年三月十三日以（九一）濟元字第四三三號函所檢送之精神鑑定報告書
    可憑，足見其對於一般外界事務仍具一定程度之知覺理會與判斷作用以及自由決
    定意思之能力。參諸被告案發為警緝獲立即詢問時，仍能為一般對答，並作其有
    利之抗辯，有警訊筆錄在卷可尋，足認被告案發時之精神狀態尚未達心神喪失或
    精神耗弱之程度，指定辯護人指被告有精神耗弱乙節，尚無足取。
  綜合以上，被告上開所辯，係屬事後卸責之詞，不足採信。本件事證明確，被告犯
  行洵堪認定，應予依法論科。
三、按刑法第三百二十九條所謂當場，不以實施竊盜者尚未離去現場為限，即已離盜
    所而尚在他人跟蹤追躡中者，仍不失為當場（最高法院二十八年上字第一九八四
    號判例參照）。又刑法第三百二十九條之以強盜論，即以強盜罪相當條文處罰之
    意，並非專以第三百二十八條第一項之強盜論，故第三百三十條所謂犯強盜罪，
    不僅指自始犯強盜罪者而言，即依第三百二十九條以強盜論者，亦包括之，最高
    法院著有四十二台上字第五二三號判例可資參照。本件被告於捷運車站之月台內
    行竊，因脫免逮捕，而當場對於追躡之被害人丁○○及丙○○施以強暴之犯行，
    核其所為，係犯修正前刑法第三百三十條第一項、第三百二十九條之加重準強盜
    罪。公訴意旨認被告為僅係犯刑法第三百二十九條之準強盜罪，尚有未洽，本院
    爰於不妨礙事實同一內變更起訴法條。又刑法第三百三十條第一項之加重強盜罪
    ，業於九十一年一月三十日修正公布，並自同年二月一日生效，而被告所涉之加
    重準強盜犯行，則於九十年九月八日完成，是被告行為後，法律已有變更，經比
    較修正前後之規定，其法定刑由「五年以上十二年以下之有期徒刑」提高為「七
    年以上有期徒刑」，應以修正前之法律較有利於被告，依刑法第二條第一項但書
    之規定，自應適用行為時之法律即修正前之刑法第三百三十條第一項之規定加以
    處罰。被告為脫免逮捕而對丙○○施以強暴，並致其受傷，雖該受傷部分業經撤
    回告訴，惟此乃強暴行為之當然結果，不另論罪（最高法院四十三年台非字第四
    十八號判例參照）。原審審酌被告正值壯年，不思向上，竟利用於捷運車站月台
    內候車之際，竊取他人財物，復於竊得他人財物後，為脫免逮捕而當場施強暴並
    導致相關人受傷，嚴重破壞社會秩序安全，犯後猶狡詞卸責，毫無悔意，及其品
    行、犯罪動機、目的、手段、生活狀況、智識程度及所得之財物等一切情狀，依
    修正前刑法第三百三十條第一項，判處被告有期徒刑五年六月，認事用法殊無不
    合，被告上訴否認犯罪，應認無理由，予以駁回。
據上論斷，應依刑事訴訟法第三百六十八條，判決如主文。
本案經檢察官謝英民到庭執行職務。
中      華      民      國    九十一    年      七      月     十七     日
                              臺灣高等法院刑事第五庭
                                  審判長法  官  曾  德  水
                                        法  官  蘇  素  娥
                                        法  官  楊  貴  雄
右正本證明與原本無異。
如不服本判決應於收受送達後十日內向本院提出上訴書狀，其未敘述上訴之理由者並
得於提起上訴後十日內向本院補提理由書（均須按他造當事人之人數附繕本）。
                                        書記官  林  淑  貞
中      華      民      國    九十一    年      七      月     十八     日
附錄：本判決論罪科刑法條全文
刑法第三百二十一條第一項第六款：
一犯竊盜罪而有左列情形之一者，處六月以上五年以下有期徒刑：
  六在車站或埠頭而犯之者。
刑法第三百二十九條：
  竊盜或搶奪，因防護贓物、脫免逮捕或湮滅罪證，而當場施以強暴、脅迫者、以強
  盜論。
修正前刑法第三百三十條第一項：
一犯強盜罪而有第三百二十一條第一項各款情形之一者，處五年以上、十二年以下有
  期徒刑。
